臺灣高等法院臺南分院交通事件裁定　　 100年度交抗字第86號
抗　告　人
即受處分人　黃聖宗
上列抗告人因聲明異議案件，不服中華民國100年6月30日臺灣嘉
義地方法院裁定（100年度交聲字第657號，原處分案號：交通部
公路總局嘉義區監理所民國100年4月29日嘉監裁字第裁70-L0000
0000號裁決書）提起抗告，本院裁定如下：
    主  文
抗告駁回。
    理  由
一、抗告意旨略以：抗告人即受處分人黃聖宗於民國100 年3月2
    日凌晨1時29分許，將車牌號碼3406-GL號自小客貨車，停放
    於嘉義縣朴子市○○路路旁，於車內飲酒解愁，適逢員警盤
    查，見抗告人身上散發酒味，欲對抗告人實施酒精濃度測試
    ，抗告人表明係車內飲酒，並無駕駛行為，惟員警仍強加要
    求檢測，抗告人不願配合酒測，故被依拒絕酒測開單舉發。
    又汽車駕駛人拒絕接受酒精濃度測試檢定之處罰甚重，對人
    民權益影響甚鉅，更應依積極證據詳加認定，原審係採用警
    車之行車紀錄器之錄影光碟為依據，惟經查訪，警車係於當
    日零時至2 時為攔查勤務，而警車應於零時起即停放於四維
    路二段與八德路口處實施攔查，實無原裁定中所載(一)、(二)、
    (三)等情，抗告人自始即停放車輛於八德路旁，故而該光碟所
    載顯有剪接等情，有入民於罪之嫌。再者，內政部警政署95
    年5 月15日警署交字第0950068310號函發佈「警察人員對酒
    後駕車當事人實施強制作為應注意事項」，明定值勤員實施
    酒測應有之程序，該規範自應為執行勤務之員警所應共同遵
    守，該規範對執勤員警之拘束力，原審未加採認，對抗告人
    亦有未公云云。
二、原處分意旨略以：異議人於上揭時間，駕駛車牌號碼3406-G
    L號自小客貨車，行經嘉義縣朴子市○○○○縣道（崁後路）進
    入八德路，行駛中疑似忽然遇見警察巡邏旋即緊急剎車，員
    警發現形跡可疑乃趨前盤查（車子引擎發動中），發現異議
    人臉色潮紅有明顯酒氣，員警依據警察職權行使法第8 條規
    定依客觀合理判斷，要求駕駛人接受酒精濃度測試之檢定，
    惟異議人拒絕酒測，員警爰依法製單舉發，並填製嘉義縣警
    察局朴子分局嘉縣警交字第L00000000 號舉發違反道路交通
    管理事件通知單（下稱舉發通知單），爰經原處分機關交通
    部公路總局嘉義區監理所（下稱原處分機關）查證違規屬實
    ，於100年4月29日以嘉監裁字第裁76-L00000000號裁決書（
    下稱裁決書），依道路交通管理處罰條例第35條第4 項前段
    裁處罰鍰新臺幣（下同）60,000元，吊銷駕駛執照，3 年內
    不得考領駕駛執照，於法並無不合等語。
三、按汽車駕駛人飲用酒類或其他類似物後其吐氣所含酒精濃度
    超過每公升0.25毫克或血液中酒精濃度超過百分之0.05以上
    者，不得駕車，道路交通安全規則第114條第2款已有明定。
    復按汽車駕駛人，駕駛汽車經測試檢定有酒精濃度超過規定
    標準者，處15,000元以上60,000元以下罰鍰，並當場移置保
    管該汽車及吊扣其駕駛執照1年，道路交通管理處罰條例第
    35條第1項第1款定有明文；又汽車駕駛人拒絕接受道路交通
    管理處罰條例第35條第1 項測試之檢定者，處60,000元罰鍰
    ，並當場移置保管該汽車及吊銷該駕駛執照，同條例第35條
    第4 項前段亦規定甚明；再者，汽車駕駛人，曾依道路交通
    管理處罰條例第35條第4項前段規定吊銷駕駛執照者，3年內
    不得考領駕駛執照，同條例第67條第2項規定甚明。
四、經查：
(一)、按送達由行政機關自行或交由郵政機關送達；除電子傳達方
    式之送達外，送達證書應由收領人簽名或蓋章；如拒絕或不
    能簽名或蓋章者，送達人應記明其事由，行政程序法第68條
    第1 項、第76條第2 項定有明文。又當場舉發拒絕簽章者，
    仍應將通知聯交付該駕駛人或行為人收受，並記明其事由及
    交付之時間；拒絕收受者，應告知其應到案時間及處所，並
    記明事由與告知事項，視為已收受，違反道路交通管理事件
    統一裁罰基準及處理細則第11條第1 項第1 款後段訂有明文
    。依前揭說明，自應依現行行政程序法規定之送達方式送達
    書面舉發通知，且於送達合法到達受處分人時，始發生舉發
    之效力。查嘉義縣警察局朴子分局大鄉派出所警員李建能於
    100 年3月2日凌晨為本件舉發時，業已將前開通知書交付予
    異議人，惟因異議人拒絕簽收，而經註記「拒簽收」並告以
    舉發內容及應到之日時處所等情，業據證人即舉發警員李建
    能證述在卷（詳後述），復據嘉義縣警察局朴子分局調查綦
    詳而堪以認定。是以異議人既已於舉發當場收受前開通知書
    ，惟因對舉發內容有異議而拒絕簽名其上，依上揭說明，已
    足認業經合法送達前開通知書無誤，合先敘明。
(二)、本件抗告人即受處分人於上揭時地駕駛前述自小客貨車，因
    身上有酒味，經警要求配合酒測，而有拒絕接受酒精濃度之
    測試檢定之違規行為，而為警當場掣單舉發等情，有嘉義縣
    警察局朴子分局嘉縣警交字第L00000000 號舉發通知單、嘉
    義縣朴子分局100年4月29日嘉朴警五字第1000006168號書函
    、現場錄影光碟各乙件在卷可稽。抗告人雖否認有何酒後駕
    車之違規之情事，而以前開情詞置辯，惟查：
(1)、證人即舉發本件拒絕酒測違規之警員李建能於原審訊問時具
    結證稱：100 年3月2日凌晨伊與同組同事2人1組執行0點到2
    點的酒駕巡邏勤務。當日凌晨0 點29分許，在嘉義縣朴子市
    ○○路、嘉161 線路口附近攔查到異議人。在查獲地點其等
    發現車牌號碼3406-GL 號自小客貨車看到警車時，突然在路
    中緊急煞車，伊剛開始看到該車，該車係在行駛中，因駕駛
    人踩急煞，故該車車頭明顯往下壓且有停頓，異議人緊急將
    車停靠路旁，其等之巡邏車原本在異議人所駕駛之上述車輛
    前方，當時其等原本停在該處盤查另1 部車輛，伊盤查當時
    一轉頭就看到異議人所駕駛之前述車輛。現場雖係夜間，但
    有照明所以視距良好，不可能誤認車號，且巡邏車上有行車
    紀錄器錄影蒐證。後來伊與一同執勤的同仁下車對異議人臨
    檢。異議人坐在駕駛座上，伊發現異議人身上有濃郁酒味、
    眼睛泛紅、面帶酒容，有明顯徵狀足認異議人有喝酒，其等
    即詢問異議人車上有無其他乘客，目視及異議人回答結果車
    上僅異議人1 人，其等即依照執勤人員取締酒駕規定告知異
    議人，希望異議人配合實施酒測，伊有告知異議人酒後駕車
    ，如拒絕會處罰鍰6萬元，並有可能會吊銷駕照即3年不得考
    領，異議人明確表示要拒絕酒測，其等只得將異議人帶回派
    出所，同日凌晨1 時29分開單，異議人仍拒絕簽收，其等即
    告知應到案時間、到案處所，如果不服可申訴等語明確（見
    原審卷第24頁至第25頁）。查證人李建能與抗告人並無宿怨
    嫌隙，其對當日所見違規情形既於具結後結證如上，足認其
    確係依自己親自見聞所得而為上開供述。此外復有證人李建
    能所提出於上開時、地，其等所駕駛巡邏車上之行車紀錄器
    所攝影之翻拍照片及現場圖附卷可為佐據（見原審卷第29頁
    至第31頁），堪認證人李建能所為之證述內容應與事實相符
    ，實可採信。
(2)、復以經原審勘驗前揭證人提出於其等巡邏車上行車紀錄器所
    攝之蒐證錄影光碟，該錄影光碟內容有2 個檔案與本件有關
    ，其內容為：(一)第1 個檔案歷時約35秒，有聲音、有畫面，
    畫面為夜間景象，巡邏車直行到一路口後右轉，右轉後直行
    畫面並無車輛，該道路有路燈照明；(二)光碟錄影時間2011、
    03、02、00：28：24，畫面前方有一水銀燈，水銀燈下有部
    小客車，巡邏車行駛到該自小客車旁可見該自小客車為銀白
    色之車身，巡邏車停在該自小客車前方不久，又倒退往回行
    駛；(三)巡邏車沿著原來路線後退，於光碟時間約00：29：43
    許，有一自小客貨車在巡邏車右側，巡邏車又往後行駛並暫
    停，可見巡邏車右前方有1自小客貨車，並有1男子站在旁邊
    ；(四)第2個檔案畫面有1男子，與另1 男子對話，未在螢幕出
    現男子之聲音詢問：喝什麼酒？畫面中之男子稱：測的時候
    一定過量等語，未在螢幕出現的男子聲音又再詢問：要如何
    做？畫面中之男子又稱：可否商量哪個方式處理較妥等情，
    有原審100年6月27日勘驗筆錄乙份在卷可參（見原審卷第25
    頁）。抗告人既對於上開錄影光碟第1 個檔案中在畫面出現
    之第2部車即為3406 -GL自小客貨車，第2個檔案畫面中出現
    之男子即為其本人，且上揭時、地有在前開自小客貨車內，
    並有飲酒，亦與證人李建能有前開對話乙節亦不爭執；本院
    審酌證人於上揭時、地所駕駛之巡邏車行經嘉161 線道路右
    轉八德路時，初始在該八德路上除前方水銀燈下有1 車輛係
    證人原欲盤查之目標外，別無其他車輛在現場，嗣巡邏車沿
    原路線後退時，始有抗告人所駕駛之前開車輛出現並停止於
    路旁乙節，亦有前開錄影光碟之勘驗筆錄足憑，足認抗告人
    之前開自小客貨車於證人李建能所駕駛之巡邏車第1 次經過
    該處時，尚未出現，係證人李建能欲對於水銀燈下之自小客
    車盤查時，始發現該3406-GL 自小客貨車出現，顯然抗告人
    當時確有駕駛該自小客貨車方式到達現場無疑；且現場包括
    抗告人前開自小客貨車外，僅有停止於前開水銀燈下路段之
    不同款式之自小客車，是以證人李建能當無誤認之可能。尤
    見抗告所辯上開各情即與事實不符，益見證人李建能前揭所
    為證述，應為平實可信。據上，抗告人確有於上揭時、地有
    汽車駕駛人拒絕接受酒精濃度測試檢定之違規行為，應堪認
    定。
(3)、至抗告人辯稱舉發員警告知處罰之法律效果有錯云云，惟證
    人李建能於上揭時、地既已告知拒絕酒精濃度測試之檢定其
    法律規定處罰效果等情，已如前述，應認實有遵守上開「警
    察人員對酒後駕車當事人實施強制作為應注意事項」之有關
    規定。惟不論舉發員警告知裁罰之法律效果是否有違誤或瑕
    疵，然前述道路交通安全規則及道路交通管理處罰條例關於
    酒後不得駕車之禁制規定以及違規時暨拒絕接受酒精濃度測
    試檢定時之處罰規範，其立法目的乃在增進行車安全，保護
    他人權益，以維護社會秩序，是以此既係維護人民生命安全
    、身體健康所必要之公共政策，且在責令汽車駕駛人善盡行
    車安全之社會責任，而屬維持社會秩序及增進公共利益所必
    要，再質之抗告人為合法考領有駕駛執照之駕駛人，對於上
    開禁制規定以及處罰規範，即難諉為不知；況且填製舉發通
    知單，應就其違反行為簡要明確記載於違規事實欄內，並記
    明其違反條款及應到案處所，違反道路交通管理事件統一裁
    罰基準及處理細則第13條第1 項定有明文，依上開規定觀之
    ，足見舉發機關之舉發單本毋庸記載處罰之內容，亦即應如
    何處罰乃裁罰機關即原處分機關之權責，舉發員警之告知違
    規行為人所違規情形可能受到之裁罰內容，亦僅係提供行為
    人之參考，該項本非舉發通知單上法定應記載事項，因此，
    原處分機關自得依據行為人之違規行為，依道路交通管理處
    罰條例規定裁處。是以，自不因違規行為人有無請教警員，
    或警員有無告知錯誤之訊息而有不同。從而，抗告人辯稱舉
    發員警錯誤告知因拒絕接受酒精濃度測試檢定僅為吊扣駕駛
    執照乙節，並不影響異議人違規之事實及舉發之效力，故抗
    告人據此請求免罰，自屬無據。
(三)、衡情執行交通勤務之警員，係於依法執行定點取締車輛勤務
    時，適時發現抗告人酒後駕駛上開車輛行經上開地點，而拒
    絕接受酒精濃度測試之檢定之違規事實，並無其他積極證據
    可認其有何濫行舉發違規之情形；再者，抗告人經警欄查時
    向員警稱：「測的時候一定過量。」、「可否商量哪個方式
    處理較妥。」等語，果如抗告人當時並無酒後駕駛車輛之行
    為，應會據理力爭，何以向執行勤務之員警商量以哪個方式
    處理，足認抗告人確有上開之違規事實，難認警員有故意構
    詞誣陷抗告人，且交通警察製單舉發違反道路交通管理處罰
    條例所列之違規事實，本質上為行政處分，係公務員基於職
    務上之權力，依法就特定之具體事件所為之具公法上效果之
    單方面行政行為，基於公務員為公法上行為具有公信力之原
    則，該行政行為當可被推定為真正，其據以依法處分之事實
    認定亦為正確無誤。本此公信原則，乃立法者賦予行政機關
    制定違反道路交通事件統一裁罰標準及處理細則，使執勤警
    員得當機處分以達其維護交通秩序、安全之行政目的。再按
    執行交通勤務警察依法律規定製單舉發違反道路交通管理處
    罰條例所列之違規事實，並由公路主管機關加以處罰，即係
    行政處分，受處分人不服公路主管機關所為之處罰，依道路
    交通管理處罰條例第87條之規定向管轄地方法院聲明異議，
    自屬行政救濟程序，其舉證責任分配，應採民事訴訟上舉證
    責任分配原則，87年10月28日修正公布之行政訴訟法第 136
    條同揭此旨，而明文規定準用民事訴訟法第277 條舉證責任
    分配之原則。是此，抗告人雖以前情置辯，且就員警係於當
    日零時起即停放於四維路二段與八德路口處實施攔查乙節，
    實無法舉證證明，尚難據此推論抗告人當時並未有酒後駕駛
    車輛之行為，抗告人所辯，不足採信，本院亦查無任何積極
    證據足資證明執勤員警有捏造事實違法取締之情事存在，則
    執勤警員本其維護交通秩序、安全職責所為之舉發，自應受
    到合法、正確之推定，至抗告人聲請鑑定錄影光碟，惟本件
    抗告人相關違規事證已臻明確，核無必要再為無益之調查，
    併此敘明。
五、綜上所述，抗告人之抗告為無理由；原裁定以抗告人確有於
    前述時、地，有拒絕接受酒精濃度之測試檢定之違規事實。
    原處分機關依據道路交通管理處罰條例第35條第4 項、第67
    條第2 項及違反道路交通管理事件統一裁罰標準表等規定，
    裁處抗告人罰鍰60,000元，並吊銷駕駛執照，3 年內禁考，
    核無不當，爰將抗告人之聲明異議予以駁回，本院經核原裁
    認事用法，尚無不當。抗告人猶執前詞，指摘原裁定不當，
    為無理由，應予駁回。
六、據上論斷，應依道路交通事件處理辦法第25條，刑事訴訟法
    第412條，裁定如主文。
中    華    民    國    100    年    8    月    30    日
                  刑事第四庭    審判長法  官  吳志誠
                                      法  官  羅心芳
                                      法  官  吳森豐
以上正本證明與原本無異。
不得抗告。
                                      書記官  岑  玢
中    華    民    國    100    年    8    月    30    日